【裁判字號】    92,簡上,158
【裁判日期】    920522
【裁判案由】    違反保護令罪等
【裁判全文】
臺灣高雄地方法院刑事判決                        九十二年度簡上字第一五八號
    上  訴  人  乙○○
    即  被  告
右列被告因違反保護令罪等案件，不服台灣高雄地方法院簡易庭九十二年簡字第二一
０號中華民國九十二年三月十日第一審判決（起訴案號九十一年度偵字第二七０一一
號），提起上訴，本院判決如左：
    主  文
原判決撤銷。
乙○○違反法院依家庭暴力防治法第十三條所為之禁止實施家庭暴力行為之裁定，處
拘役肆拾伍日，如易科罰金，以佰元折算壹日。
    事  實
一、乙○○係甲○○之夫，二人間具有家庭暴力防治法第三條第一款所規定之家庭成
    員關係，因其曾對甲○○實施身體上不法侵害之傷害行為，經甲○○向台灣高雄
    地方法院聲請核發民事通常保護令，業經台灣高雄地方法院於九十一年四月三十
    日核發九十一年度家護字第三八五號民事通常保護令，裁定其不得對甲○○實施
    身體或精神上不法侵害之行為，並不得對甲○○為直接或間接之騷擾行為，該通
    常保護令之有效期間為一年。詎乙○○於九十一年五月六日收受該民事通常保護
    令知悉其內容後，竟基於違反民事通常保護令之犯意，於該保護令有效期間內之
    九十一年十二月八日下午十時十分許，在高雄縣鳳山市○○路○段三三九之七號
    十四樓住處，夫妻二人因婆媳與小孩管教問題發生爭執，甲○○摑掌乙○○一巴
    掌，乙○○竟徒手摑掌甲○○之臉部及及手部（二人互毆傷害部分均未據告訴）
    ，致甲○○受有右臉皮下瘀血及擦傷（１０Ｘ７）公分、嘴唇血腫、左手腕擦傷
    及挫傷等傷害，實施家庭暴力行為使甲○○受有身體及精神上之不法侵害，而為
    違反上揭通常保護令之行為。
二、案經高雄縣政府警察局鳳山分局報請台灣高雄地方法院檢察署檢察官偵查起訴。
    理  由
一、訊據被告乙○○固坦承有於右揭時地與告訴人甲○○發生爭吵，且告訴人甲○○
    所受之傷害確為其所造成，惟矢口否認有何違反民事保護令之犯意，辯稱：當日
    係因婆媳及小孩管教問題而與告訴人甲○○發生爭執云云。惟查，右揭犯罪事實
    ，業據告訴人甲○○迭於警訊及偵查中指述綦詳，並有告訴人甲○○所出具之國
    軍高雄總醫院受理家庭暴力事件驗傷診斷書一份及照片二張附卷可稽，復有本院
    九十一年度家護字第三八五號民事通常保護令及本院送達證書各一份在卷可憑，
    是被告上開行為業已違反上開民事保護令所規定之內容，被告所辯，顯係事後卸
    責之詞，不足採信。本件事證明確，被告犯行洵堪認定。
二、按民事通常保護令，係依家庭暴力防治法第十三條第二項第一款規定所為之裁定
    。因法院依家庭暴力防治法第十三條所為之不得直接或間接騷擾行為之裁定，係
    依同條規定所為之不得實施身體上或精神上不法侵害之裁定之概括規定，如騷擾
    之行為已達實施身體上或精神上不法侵害之程度時，騷擾之行為已為不法侵害之
    行為所吸收，應僅成立違反不得實施身體或精神上不法侵害行為之裁定罪，不另
    成立違反不得直接或間接為騷擾行為之裁定罪，是被告違反上開保護令之裁定，
    核其所為，係犯家庭暴力防治法第五十條第一款之違反禁止實施家庭暴力行為保
    護令。公訴意旨另略以：引用起訴書被告傷害之犯罪事實。按告訴乃論之罪，未
    經合法告訴者，應諭知不受理之判決，刑事訴訟法第三百零三條第三款定有明文
    。經查，本件被告涉有傷害罪嫌，公訴人認係犯刑法第二百七十七條第一項之普
通傷害罪，而該罪係告訴乃論之罪，然本院遍閱全案卷宗，並未有告訴人提起告
    訴之資料，茲本件未經有告訴權之人提起合法告訴，依據前開說明，應為不受理
    判決之諭知，惟公訴人認此部分與前開有罪部分有裁判上一罪之關係，爰不另為
    不受理之諭知。
三、原審予以論罪科刑，固非無見，惟原判決未予注意傷害部分未據有告訴權人提起
    合法告訴，誤以此部分業據告訴人提起告訴，而判決及此，容有未合。被告上訴
    意旨指其無傷害之犯行雖無理由，然原審判決既有上述違法之處，自應予以撤銷
    ，由本院自為判決。爰審酌被告實施家庭暴力行為，漠視法院所為之保護令裁定
    ，且未顧及夫妻間應本於互信、互諒、互愛共同經營婚姻生活，竟對告訴人實施
    身體上之不法侵害行為，犯後否認犯行等一切情狀，量處如主文所示之刑，並諭
    知易科罰金之折算標準，以資懲儆。
據上論斷，應依刑事訴訟法第四百五十五條之一第三項、第三百六十九條第一項前段
、第三百六十四條、第二百九十九條第一項前段，家庭暴力防治法第五十條第一款，
刑法第十一條、第四十一條第一項，罰金罰鍰提高標準條例第二條，判決如主文。
本案經檢察官楊碧瑛到庭執行職務。
中    華    民    國     九十二     年      五      月      二十二      日
                                  臺灣高雄地方法院刑事庭
                                      審判長法  官  黃三友
                                            法  官  郭佳瑛
                                            法  官  何悅芳
右正本證明與原本無異。
不得上訴。
                                            書記官  顏宗貝
中    華    民    國     九十二     年      五      月      二十二      日


司法院資訊處製作；財團法人民間司法改革基金會備份。
